---
title: "Auswertung v2"
date: "`r format(Sys.time(), '%d %B %Y')`"
output:
  html_document:
    toc: true
    theme: journal
    number_sections: true
    fig_caption: true
  pdf_document:
    toc: true
    number_sections: true
    fig_caption: true
  md_document:
    toc: true      
    variant: markdown_github
---

```{r libs, echo=FALSE}
source("Auswertung/00-libs.R")
```

# Datensätze

Die Auswertungen erfolgen für den gesamten Datensatz (**df**) sowie für jedes Kontrolljahr einzeln (**df10 bis df15**).
Dabei ist zu beachten, dass 2010 das gesamte Untersuchungsgebiet kontrolliert wurde,
da es sich um eine bezahlte Studie handelte;
in den Folgejahren wurde das Projekt als rein ehrenamtliches Monitoring weitergeführt,
daher konnten aus Zeitgründen nur Teilgebiete untersucht werden.
> verlinke "gesamten Datensatz" auf Anhang

```{r data.1, echo=FALSE}
# Lade die Datensätze
load("Auswertung/df"); str(df)
load("Auswertung/df10")
load("Auswertung/df11")
load("Auswertung/df12")
load("Auswertung/df13")
load("Auswertung/df14")
load("Auswertung/df15")
load("Auswertung/l")
```

Einen Überblick über den Umfang der Kontrollen in den einzelnen Jahren geben die Kontrollierten Schläge.

```{r data.2}
# Kontrollen ~ Jahr
tab.schlag <- with(df, table(x.schlag, x.koa))
m.schlag <- as.data.frame.matrix(tab.schlag)
m.schlag <- rbind(m.schlag, Summe=colSums(m.schlag))
m.schlag <- cbind(m.schlag, gesamt=rowSums(m.schlag))
```

```{r tab.1}
Table1 <- pander(
		 m.schlag,
		 caption="Datensätze pro Schlag",

		 digits=0
		 )
Table1
```

# Welche Arten haben ihre Sommerquartiere im Untersuchungsgebiet?


```{r}
```
