---
title: "Auswertung v2"
date: "`r format(Sys.time(), '%d %B %Y')`"
output:
  html_document:
    toc: true
    theme: journal
    number_sections: true
    fig_caption: true
  pdf_document:
    toc: true
    number_sections: true
    fig_caption: true
  md_document:
    toc: true      
    variant: markdown_github
---

```{r libs, echo=FALSE}
source("Auswertung/00-libs.R")
```

# Datensätze

Die Auswertungen erfolgen für den gesamten Datensatz (**df**) sowie für jedes Kontrolljahr einzeln (**df10 bis df15**).
Dabei ist zu beachten, dass 2010 das gesamte Untersuchungsgebiet kontrolliert wurde,
da es sich um eine bezahlte Studie handelte;
in den Folgejahren wurde das Projekt als rein ehrenamtliches Monitoring weitergeführt,
daher konnten aus Zeitgründen nur Teilgebiete untersucht werden.
> verlinke "gesamten Datensatz" auf Anhang

```{r data.1, echo=FALSE}
# Lade die Datensätze
load("Auswertung/df"); str(df)
load("Auswertung/df10")
load("Auswertung/df11")
load("Auswertung/df12")
load("Auswertung/df13")
load("Auswertung/df14")
load("Auswertung/df15")
load("Auswertung/l")
```

Einen Überblick über den Umfang der Kontrollen in den einzelnen Jahren geben die Kontrollierten Schläge.

```{r data.2}
# Kontrollen ~ Jahr
tab.schlag <- with(df, table(x.schlag, x.koa))
m.schlag <- as.data.frame.matrix(tab.schlag)
m.schlag <- rbind(m.schlag, Summe=colSums(m.schlag))
m.schlag <- cbind(m.schlag, gesamt=rowSums(m.schlag))
```

```{r tab.1}
Table1 <- pander(
		 m.schlag,
		 caption="Datensätze pro Schlag",

		 digits=0
		 )
Table1
```

# Welche Arten haben ihre Sommerquartiere im Untersuchungsgebiet?

```{r list.1}
levels(df$x.flart)
```

Von 2010 bis 2015 wurden acht Arten sowie nicht weiter bestimmte _Pipistrellus_-Arten gefunden:

* Wasserfledermaus (_Myotis daubentonii_)
* Großes Mausohr (_Myotis myotis_)
* Bartfledermäuse (_Myotis mystacinus_ oder _Myotis brandtii_)
* Fransenfledermaus (_Myotis nattereri_)
* Großer Abernsegler (_Nyctalus noctula_)
* Rauhautfledermaus (_Pipistrellus nathusii_)
* Mückenfledermaus (_Pipistrellus pygmaeus_)
* Braunes Langohr (_Plecotus auritus_)

```{r data.3}
# Quartiere pro Art
tab.art <- with(df, table(x.flart, x.koa))
m.art <- as.data.frame.matrix(tab.art)
m.art <- m.art[-1,]
m.art <- rbind(m.art, Summe=colSums(m.art))
m.art <- cbind(m.art, gesamt=rowSums(m.art))
```

```{r tab.2}
Table2 <- pander(
		 m.art,
		 caption="Quartiere pro Art",
		 digits=0,
		 split.table=Inf
		 )
Table2
```
```{r data.4}
# Individuen pro Art
df.ind.art <- ddply(
		    df, 
		    .(x.koa, x.flart), 
		    summarise, Individuen = sum(y.flges)
		    )
```

```{r fig.1, fig.width=9, fig.height=18, fig.cap="Individuen pro Art"}
par(mfrow=c(7,1))
for(i in 10:15){
	with(
	     subset(df.ind.art, x.koa == i),
	     plot(Individuen ~ x.flart, 
		  main=paste0("20", i),
		  ylim=c(0,140)
		  )
	     )
}
with(df.ind.art,
     plot(Individuen ~ x.flart,
	  main="gesamt",
	  ylim=c(0,140)
	  )
     )
```


```{r}
```
