---
title: "Auswertung"
date: "`r format(Sys.time(), '%d %B %Y')`"
output:
  html_document:
    toc: true
    theme: journal
    number_sections: true
  pdf_document:
    toc: true
    number_sections: true
  md_document:
    toc: true      
    variant: markdown_github
    fig_width: 7
    fig_height: 6
---

# Datensätze: gesamt, init und monitoring

Zuerst müssen wir die Gesamttabelle einlesen und die Datentypen gemäß werte.csv korrigieren.

```{r}
gesamt <- read.csv("gesamttabelle.csv", header=T)

# korrigiere Datentypen
gesamt$gpsr  <- as.double(gesamt$gpsr)
gesamt$gpsh  <- as.double(gesamt$koa)
gesamt$koa  <- as.factor(gesamt$koa)
gesamt$kod  <- as.factor(gesamt$kod)
gesamt$wt  <- as.numeric(gesamt$wt)
gesamt$vn  <- as.factor(gesamt$vn)
gesamt$aves  <- as.factor(gesamt$aves)
gesamt$mamm  <- as.factor(gesamt$mamm)
gesamt$invert  <- as.factor(gesamt$invert)
gesamt$flkot  <- as.factor(gesamt$flkot)
gesamt$qtyp  <- as.factor(gesamt$qtyp)

# Subsets für 2010 und 2011 bis 2015
init  <- subset(gesamt, koa == 10)
monitoring  <- subset(gesamt, koa != 10)
```

# Welche Arten haben ihre Sommerquartiere im Untersuchungsgebiet?

Hierfür brauchen wir Datensätze, die nur die Zeilen enthalten, in denen eine Art bestimmt wurde.

```{r}
gesamt.flart <- subset(gesamt, flart != 0)
init.flart <- subset(init, flart != 0)
monitoring.flart <- subset(monitoring, flart != 0)
```
## gezählte Individuen pro Art

```{r}
print("2010 bis 2015"); summary(gesamt.flart$flart)
print("2010"); summary(init.flart$flart)
print("2011 bis 2015"); summary(monitoring.flart$flart)
```
## Prozente der gezählten Individuen pro Art

```{r}
print("2010 bis 2015"); summary(gesamt.flart$flart) / sum( summary(gesamt.flart$flart) ) * 100
print("2010"); summary(init.flart$flart) / sum( summary(init.flart$flart) ) * 100
print("2011 bis 2015"); summary(monitoring.flart$flart) / sum( summary(monitoring.flart$flart) ) * 100
```
Die deutliche Zunahme der Wasserfledermuas von 3 auf 18 % dürfte eher Zufall sein, da 2010 nur ein Einzeltier gefunden wurde, ähnliches gilt wohl für Abendsegler, Rauhhaut-- und umgekehrt Mückenfledermaus. Anders sieht es wohl beim Braunen Langohr aus, das von 27 auf 6 % gefallen ist.


```{r}
```
