---
title: "Auswertung"
date: "`r format(Sys.time(), '%d %B %Y')`"
output:
  html_document:
    toc: true
    theme: journal
    number_sections: true
    fig_caption: true
    fig_width: 7
    fig_height: 6
  pdf_document:
    toc: true
    number_sections: true
  md_document:
    toc: true      
    variant: markdown_github
---

# Datensätze: gesamt, init und monitoring


```{r}
# Zuerst müssen wir die Gesamttabelle einlesen und die Datentypen gemäß werte.csv korrigieren.
gesamt <- read.csv("gesamttabelle.csv", header=T)

# korrigiere Datentypen
gesamt$gpsr  <- as.double(gesamt$gpsr)
gesamt$gpsh  <- as.double(gesamt$koa)
gesamt$koa  <- as.factor(gesamt$koa)
gesamt$kod  <- as.factor(gesamt$kod)
gesamt$wt  <- as.numeric(gesamt$wt)
gesamt$vn  <- as.factor(gesamt$vn)
gesamt$aves  <- as.factor(gesamt$aves)
gesamt$mamm  <- as.factor(gesamt$mamm)
gesamt$invert  <- as.factor(gesamt$invert)
gesamt$flkot  <- as.factor(gesamt$flkot)
gesamt$qtyp  <- as.factor(gesamt$qtyp)

# Subsets für 2010 und 2011 bis 2015
init  <- subset(gesamt, koa == 10)
monitoring  <- subset(gesamt, koa != 10)
```

Es liegen drei Datensätze vor:

* __gesamt__ umfasst alle Kontrolldaten von 2010 bis 2015
* __init__ umfasst die Daten von der initialen Untersuchung 2010 (gesamtes Untersuchungsgebiet)
* __monitoring__ umfasst die Daten aus dem Monitoring (2011 bis 2015), in welchem einige Gebiete zweimal einige nur einmal untersucht, wenige nicht vollständig wurden.

Um die Bestandsentwicklung beurteilen zu können, wird ein Korrekturfaktor 
`corr <- length(init$kid) / length(monitoring$kid)`
für die Differenz-Daten, die nach der Formel __diff = corr * (monitoring - init)__ aus den Auswertungsdaten gebildet werden, so realistisch wie möglich darzustellen.

```{r}
corr <- length(init$kid) / length(monitoring$kid)
```

# Welche Arten haben ihre Sommerquartiere im Untersuchungsgebiet?

```{r}
# Hierfür brauchen wir Datensätze, die nur die Zeilen enthalten, in denen eine Art bestimmt wurde.
gesamt.flart <- subset(gesamt, flart != 0)
init.flart <- subset(init, flart != 0)
monitoring.flart <- subset(monitoring, flart != 0)
```

```{r}
levels(gesamt.flart$flart)

```

Von 2010 bis 2015 wurden acht Arten sowie nicht weiter bestimmte _Pipistrellus_-Arten gefunden:

* Wasserfledermaus (_Myotis daubentonii_)
* Großes Mausohr (_Myotis myotis_)
* Bartfledermäuse (_Myotis mystacinus_ oder _Myotis brandtii_)
* Fransenfledermaus (_Myotis nattereri_)
* Großer Abernsegler (_Nyctalus noctula_)
* Rauhautfledermaus (_Pipistrellus nathusii_)
* Mückenfledermaus (_Pipistrellus pygmaeus_)
* Braunes Langohr (_Plecotus auritus_)

## Quartiere pro Art

```{r Table1, results="asis"}
gesamt.quartiere <- summary(gesamt.flart$flart)[-1]
init.quartiere <- summary(init.flart$flart)[-1]
monitoring.quartiere <- summary(monitoring.flart$flart)[-1]
diff.quartiere <- corr * (monitoring.quartiere - init.quartiere)
Quartiere <- data.frame(
			gesamt.quartiere,
			init.quartiere,
			monitoring.quartiere,
			diff.quartiere
			)
names(Quartiere) <- c("gesamt", "init", "monitoring", "diff")
library(xtable)
Table1 <- xtable(
		 Quartiere,
		 caption="Tabelle 1: Quartiere pro Art",
		 digits=0
		 )
print(Table1, type="html")
```

Die Quartierverteilung weist auf eine Bestandszunahme bei Wasser- und Fransenfledermaus hin, wobei bei letzerer Doppelzählungen als Zeitreiheneffekte ausschlaggebend sein können. 

## Individuen pro Art

```{r results="asis"}
# jeweils flart und flges in einem data.frame
g <- aggregate(gesamt.flart$flges, by=list(flart=gesamt.flart$flart), FUN=sum)
i <- aggregate(init.flart$flges, by=list(flart=init.flart$flart), FUN=sum)
m <- aggregate(monitoring.flart$flges, by=list(flart=monitoring.flart$flart), FUN=sum)

# alle beobachteten Arten
Art <- g$flart

# Die Counts für den Gesamtzeitraum
count.gesamt <- g$x

# für 2010
i.1 <- subset(i, flart=="M.daubentonii", select=x)$x
i.2 <- subset(i, flart=="M.myotis")$x
i.3 <- subset(i, flart=="M.mystacinus/brandtii")$x
i.4 <- subset(i, flart=="M.nattereri")$x
i.5 <- subset(i, flart=="Nyc.noctula")$x
i.6 <- 0
i.7 <- subset(i, flart=="Pip.nathusii")$x
i.8 <- 0
i.9 <- subset(i, flart=="Plec.auritus")$x
count.init <- c(i.1,i.2,i.3,i.4,i.5,i.6,i.7,i.8,i.9)

# für 2011 bis 2015
m.1 <- subset(m, flart=="M.daubentonii")$x
m.2 <- subset(m, flart=="M.myotis")$x
m.3 <- 0
m.4 <- subset(m, flart=="M.nattereri")$x
m.5 <- 0
m.6 <- subset(m, flart=="Pip")$x
m.7 <- 0
m.8 <- subset(m, flart=="Pip.pygmaeus")$x
m.9 <- subset(m, flart=="Plec.auritus")$x
count.monitoring <- c(m.1,m.2,m.3,m.4,m.5,m.6,m.7,m.8,m.9)

# Bestandsentwicklung
count.diff <- corr * (count.monitoring - count.init)

# alles in einem data.frame
Art.count <- data.frame(Art, count.gesamt, count.init, count.monitoring, count.diff)
names(Art.count) <- c("Art","gesamt", "init", "monitoring", "diff")
Table2 <- xtable(
		 Art.count,
		 caption="Tabelle 2: gezählte Individuen pro Art",
		 digits=0
		 )
print(Table2, type="html")

# und die Prozente ...

# Die Prozente ermitteln sich durch den Vector dividiert durch einen Vector der selben Länge, der nur die Vectorsumme enthält.
percent.gesamt <- count.gesamt / rep(sum(count.gesamt), length(count.gesamt)) *100
percent.init <- count.init / rep(sum(count.init), length(count.init)) *100
percent.monitoring <- count.monitoring / rep(sum(count.monitoring), length(count.monitoring)) *100

# Bestandsentwicklung
percent.diff <- percent.monitoring - percent.init

# alles in einem data.frame
Art.percent <- data.frame(Art, percent.gesamt, percent.init, percent.monitoring, percent.diff)
names(Art.percent) <- c("Art","gesamt", "init", "monitoring", "diff")
Table3 <- xtable(
		 Art.percent,
		 caption="Tabelle 3: Prozente der Arten an den gesamt gezählten Individuen",
		 digits=c(0, 0, rep(2, 4))
		 )
print(Table3, type="html")
```

In Tabelle 2 und 3 bestätigt sich das Bild von Tabelle 1. Was jedoch auch deutlich wird ist ein Rückgang des Braunen Langohrs um über 30 Prozent.
Das kann durchaus ein blöder Zufall sein, da hier nur 3 Quartiere nicht wieder gefunden wurden, aber über vier Jahre hinweg doch eher unwahrscheinlich, angesichts der Tatsache, dass die Wochenstuben sich auch in Teilkolonien aufsplitten.

## Wochenstuben pro Art

Da unser Hauptaugenmerk auf den Wochenstuben liegt betrachten wir die Situation noch einmal separat für selbige.

## Individuen pro Wochenstube


```{r}
```
